臺灣高等法院高雄分院刑事判決　　　　100年度上訴字第773號
上　訴　人
即　被　告　張志雄
指定辯護人　本院公設辯護人李佩娟
上列上訴人因毒品危害防制條例案件，不服臺灣屏東地方法院99
年度訴字第1325號中華民國100 年4 月8 日第一審判決（起訴案
號：臺灣屏東地方法院檢察署99年度偵字第7455號、同署99年度
毒偵字第1892號），提起上訴（移送併辦案號：臺灣屏東地方法
院檢察署100 年度毒偵字第1304號，本院判決如下：
    主  文
原判決關於販毒部分暨定應執行刑部分均撤銷。
張志雄犯如附表一所示販賣第二級毒品罪，共罪，均累犯，各
處如附表一所示之刑；扣案如附表二編號1 至5 所示之第二級毒
品甲基安非他命伍包（合計驗後淨重貳陸點捌壹公克，含殘留
甲基安非他命成分難以完全析離之包裝袋伍個）均沒收銷燬；扣
案之行動電話壹支（含0000000000SIM 卡）、電子磅秤壹臺、紫
色手提袋壹個均沒收；未扣案之販賣第二級毒品所得共新臺幣肆
仟元均沒收，如全部或一部不能沒收時，以其財產抵償之。
其他上訴（即施用第二級毒品部分）駁回。
上開撤銷改判部分所處有期徒刑（詳如附表一所示）；與駁回上
訴之部分所處有期徒刑陸月，殘留甲基安非他命成分難以完全析
離之吸食器貳組沒收銷燬之；應執行有期徒刑捌年陸月；扣案如
附表二編號1 至5 所示之第二級毒品甲基安非他命伍包（合計驗
後淨重貳陸點捌壹公克，含殘留甲基安非他命成分難以完全析
離之包裝袋伍個）、殘留甲基安非他命成分難以完全析離之吸食
器貳組均沒收銷燬；扣案之行動電話壹支（含0000000000號SIM
卡）、電子磅秤壹臺、紫色手提袋壹個均沒收；未扣案之販賣第
二級毒品所得共新臺幣肆仟元均沒收，如全部或一部不能沒收時
，以其財產抵償之。
    事  實
一、張志雄前因施用毒品案件，經原審法院裁定令入勒戒處所施
    予觀察、勒戒，因認無繼續施用毒品傾向，於民國98年8 月
    27日釋放出所，並由臺灣屏東地方法院檢察署以98年度毒偵
    字第1279號為不起訴處分確定。又於99年間因違反毒品危害
    防制條例案件，經原審法院以99年度簡字第401 號判處有期
    徒刑3 月確定，於99年6 月8 日易科罰金執行完畢。詎仍不
    知悔改，明知甲基安非他命屬毒品危害防制條例第2 條第2
    項第2 款所定之第二級毒品，不得持有及販賣，竟意圖營利
    ，於不詳時間，在不詳處所，基於販賣第二級毒品甲基安非
    他命牟利之犯意，向不詳姓名者販入數量不詳之第二級毒品
    甲基安非他命後，伺機販賣，並使用0000000000號行動電話
    作為販賣毒品之工具，於下述之時間、地點將第二級毒品甲
    基安非他命以下述之價格、數量販賣予郭恩宏：
  (一)於99年7 月29日17時許，郭恩宏以其所持用之0000000000號
    行動電話撥打張志雄上開電話，欲向張志雄購買新臺幣（下
    同）2,000 元之第二級毒品甲基安非他命，張志雄應允後旋
    於同日時30分許，由張志雄騎乘不詳車號之機車前往屏東縣
    屏東市崇蘭國小附近之7-11便利商店，交付第二級毒品甲基
    安非他命1 包（重約1 公克）予郭恩宏，郭恩宏並當場交付
    現金2,000 元予張志雄。
  (二)於99年7 月30日20時26分許，郭恩宏以其所持用之00000000
    00號行動電話撥打張志雄上開電話，欲向張志雄購買2,000
    元之第二級毒品甲基安非他命1 包（重約1 公克），張志雄
    應允後，旋於同日21時30分許約在屏東縣屏東市崇蘭國小附
    近之7-11便利商店見面，但因郭恩宏欲以賒欠方式購買，而
    為張志雄所拒絕，雙方交易遂未完成。
  (三)於99年8 月3 日10時許，郭恩宏以其所持用之0000000000號
    行動電話撥打張志雄上開電話，欲向張志雄購買6,000 元之
    第二級毒品甲基安非他命，嗣張志雄與郭恩宏相約在屏東縣
    長治鄉○○路740 號之祥和釣蝦場，由張志雄駕駛車號4816
    -XS 號自用小客車搭載郭恩宏返回其位於屏東縣屏東市○○
    ○路800 號14樓之1 租屋處內進行交易，郭恩宏因未帶足夠
    之金額，遂僅向張志雄購買2,000 元之第二級毒品甲基安非
    他命1 包（重約1 公克），郭恩宏並當場交付現金2,000 元
    予張志雄。
二、張志雄明知甲基安非他命屬第二級毒品，不得持有及施用，
    仍基於施用第二級毒品之犯意，於99年8 月3 日上午11時許
    ，在上開租屋處，基於施用第二級毒品甲基安非他命之犯意
    ，以將第二級毒品甲基安非他命置於吸食器內以火燒烤後，
    吸食所產生煙霧之方式，施用第二級毒品甲基安非他命1 次
    。
三、嗣於99年8 月3 日上午11時40分許，在上開租屋處為警持搜
    索票執行搜索而查獲，並扣得如附表二所示第二級毒品甲基
    安非他命共5 包（驗後淨重分別為18.609公克、3.468 公克
    、3.306 公克、1.109 公克、0.321 公克）、其所有供販毒
    聯絡用之0000000000號行動電話（含SIM 卡）1 支、電子磅
    秤1 臺、紫色手提袋1 個；及所有供施用第二級毒品甲基安
    非他命使用之殘留甲基安非他命成分難以完全析離之吸食器
    2 組。
四、案經高雄市政府警察局新興分局報請臺灣屏東地方法院檢察
    署檢察官偵查起訴。
    理  由
一、證據能力部分：按被告以外之人於審判外之言詞或書面陳述
    ，除法律有規定者外，不得作為證據；又被告以外之人於審
    判外之陳述，雖不符刑事訴訟法第159 條之1 至第159 條之
    4 之規定，而經當事人於審判程序同意作為證據，法院審酌
    該言詞陳述或書面陳述作成時之情況，認為適當者，亦得為
    證據。當事人、代理人或辯護人於法院調查證據時，知有第
    159 條第1 項不得為證據之情形，而未於言詞辯論終結前聲
    明異議者，視為有前項之同意，刑事訴訟法第159 條第1 項
    、第159 條之5定 有明文。本判決所引用各項證據資料（詳
    後引證據）之證據能力，檢察官、被告及辯護人就本判決所
    引用其他審判外之言詞或書面陳述，知有刑事訴訟法第159
    條第1 項不得為證據之情形，均表示無意見等語，而未於言
    詞辯論終結前聲明異議，本院審酌上開證據資料作成時之情
    況，並無任何違法取證之不適當情形，以之作為證據使用係
    屬適當，自得採為認定事實之證據。
二、上開事實，業據上訴人即被告張志雄（下稱被告）於檢察官
    偵訊中及本院審理時均坦承不諱，核與證人郭恩宏於檢察官
    偵查中及本院審理中證述情節相符，並有通訊監察譯文、高
    雄市立凱旋醫院尿液檢驗報告1 份、高雄醫學大學附設中和
    紀念醫院檢驗報告5 份附卷可稽，及如附表二所示之第二級
    毒品甲基安非他命共5 包（驗後淨重分別為18.609公克、3.
    468 公克、3.306 公克、1.109 公克、0.321 公克）、張志
    雄所有供販毒聯絡用之0000000000號行動電話（含SIM 卡）
    1 支、電子磅秤1 臺、紫色手提袋1 個、其所有供施用第二
    級毒品甲基安非他命使用之殘留甲基安非他命成分難以完全
    析離之吸食器2 組扣案足憑，足認被告上開任意性自白與事
    實相符，堪予採信。又查販賣毒品係政府嚴予查緝之違法行
    為，並無公定價格，且出售份量可任意分裝增減，價格亦因
    毒品純度、買賣數量、買賣雙方關係資力、毒品來源是否充
    裕、檢警查緝等因素而有不同，難有客觀之標準，是販賣利
    得除經行為人坦承或價量明確外，實難加以認定，然不論是
    瓶裝或紙包之毒品，均可任意分裝或增減其分量，復可依買
    受人之需求按原包裝賣出或再分裝為小包出售，則無論以原
    包裝賣出或分裝後再行出賣之每包售價，均可因賺取價差而
    牟得利益，至為昭然；況毒品價格昂貴，取得不易，且為政
    府嚴予查緝之犯罪，凡為販賣之不法勾當者，苟無利可圖，
    應無甘冒被查緝法辦重刑之危險，平白無端義務為該買賣之
    工作，故堪認被告販入毒品之價格必較販出之價格低廉，或
    以同一價格而減少甲基安非他命之份量，而有從中賺取差額
    利潤圖利之意圖及事實，此應屬合於論理法則，且不違背社
    會通常經驗之理性判斷。是本件事證明確，被告犯行均堪以
    認定，應依法論科。
三、按甲基安非他命為毒品危害防制條例第2 條第2 項第2 款規
    定之第二級毒品，除法律另有規定者外，不得持有、施用。
    核被告就犯罪事實一之(一)至(三)所為，均係犯違反毒品危害防
    制條例第4 條第2 項之販賣第二級毒品罪（其中犯罪事實一
    之(二)部分為販賣第二級毒品未遂罪）。被告非法持有第二級
    毒品之行為，進而販賣，其持有之低度行為均應被販賣之高
    度行為所吸收，均不另論罪。又被告就犯罪事實一之(二)部分
    ，因尚未交付毒品予郭恩宏，業據證人郭恩宏於本院審理中
    證述明確（見本院卷第48頁），是被告就此部分應屬未遂犯
    ，爰依刑法第25條第2 項規定，就此部分減輕其刑。另核被
    告犯罪事實二之所為，係犯毒品危害防制條例第10條第2 項
    之施用第二級毒品罪；其施用前持有甲基安非他命之低度行
    為，應為施用之高度行為所吸收，不另論罪。又被告就犯罪
    事實一之(一)至(三)其所犯販賣第二級毒品罪，在偵查及審理中
    均有自白，核與毒品危害防制條例第17條第2 項規定相合，
    故被告所犯之犯罪事實一之(一)至(三)各該罪均應適用該條項規
    定減輕其刑。被告所犯上開施用第二級毒品罪（1 罪）、販
    賣第二級毒品罪（既遂2 罪、未遂1 罪，共3 罪）各罪間，
    犯意各別，應予分論併罰。至被告就本案雖已供出毒品來源
    ，為被告所稱之『草仔』即洪志宗者，並非因被告提供之資
    料而偵辦，且該洪志宗者現仍通緝中仍未偵結，有臺灣屏東
    地方法院檢察署100 年7 月22日函及本院公務電話記錄1 份
    存卷可考（見本院卷第35、36頁），是本件被告並無「供出
    毒品來源，因而查獲其他正犯或共犯」之情狀，自無從適用
    毒品危害防制條例第17條第1 項之規定減輕其刑（另被告供
    出潘宏哲部分，則與本案無關，亦有臺灣屏東地方法院檢察
    署起訴書可稽，見本院卷第38頁）。又被告前因施用毒品案
    件，經原審法院裁定令入勒戒處所施予觀察、勒戒，因認無
    繼續施用毒品傾向，於98年8 月27日釋放出所，並由臺灣屏
    東地方法院檢察署以98年度毒偵字第1279號為不起訴處分確
    定。又於99年間因違反毒品危害防制條例案件，經原審法院
    以99年度簡字第401 號判處有期徒刑3 月確定，於99年6 月
    8 日易科罰金執行完畢等情，有臺灣高等法院被告前案紀錄
    表1 份附卷足按，其於5 年以內再故意犯本件有期徒刑以上
    之各罪，均應依刑法第47條第1 項規定，俱論以累犯，除販
    賣第二級毒品罪之法定刑無期徒刑，依法不得加重外，其餘
    均並分別加重其刑。綜上，就被告張志雄犯罪事實一之(一)至
    (三)所犯販賣第二級毒品罪部分均依法先加後減之。另按刑法
    第59條之得酌量減輕其刑者，必須犯罪另有特殊之原因與環
    境等情，而在客觀上足以引起一般同情，認為即予宣告法定
    最低度刑期猶嫌過重者，始有其適用，至於被告犯行、情節
    輕微或被告犯罪之動機、手段、犯罪後之態度等各種情狀，
    僅可為法定刑內從輕科刑之標準，不得據為酌量減輕之理由
    （最高法院28年上字第1064號、45年臺上字第1165號、51年
    臺上字第899 號判例意旨參照）。本院衡以毒品危害防制條
    例處罰非法販賣毒品之行為，即鑒於毒品危害人體的生命、
    身體健康甚鉅，並不以販賣之數量多寡為其處罰要件，是被
    告既有販賣毒品之行為，已該當處罰要件，且足對社會秩序
    造成戕害，應即依該等規定論處。此外，本件亦無其他事證
    足認被告上開犯罪另有特殊之原因與環境，在客觀上足以引
    起一般同情，即使宣告法定最低度刑猶嫌過重之情事，被告
    所犯即難邀憫恕，除上述依法減輕部分外，不宜引用刑法第
    59 條 規定酌量減輕其刑，附此敘明。
四、原判決就被告施用第二級毒品部分，適用毒品危害防制條例
    第10條第2 項，第18條第1 項、刑法第11條前段、第47條第
    1 項等規定，並審酌被告明知毒品具有成癮性、濫用性，對
    社會深具危害，及其犯罪之動機、目的、手段、智識程度、
    所生危害，及犯罪後被告於偵審中均坦承犯行，頗知悔悟，
    犯後態度良好等一切情狀，就此部分量處有期徒刑6 月；又
    敘明扣案之供施用二級毒品甲基安非他命之吸食器2 組，依
    現行檢驗方式乃以刮除方式為之，其上仍會摻殘若干毒品無
    法分離，故均應依毒品危害防制條例第18條第1 項前段之規
    定併宣告沒收銷燬之。經核原判決此部分認事用法，尚無不
    合，量刑亦稱妥適，被告上訴意旨指摘原判決此部分量刑過
    重，為無理由，應予駁回。
五、另原判決就被告販賣第二級毒品（共三罪）部分，據以論處
    被告罪刑，固非無見；惟查：(一)原審就被告犯罪事實一之(二)
    部分，未加詳查，遽論以既遂犯，容有不當。(二)被告係屬累
    犯，固應依法加重其刑，但就販賣第二級毒品罪之法定刑無
    期徒刑部分，依刑法第65條第1 項規定，不得加重之；原審
    未予除外，亦有未合。被告上訴意旨，指摘原判決此部分不
    當，為有理由，自應由本院將原判決關於販賣第二級毒品（
    共三罪）部分，及定其執行刑部分均撤銷改判。爰審酌被告
    明知毒品具有成癮性、濫用性，對社會深具危害，竟為謀個
    人私利，無視於政府制定毒品危害防制條例之立法美意，及
    毒品對於人體健康之戕害及國家對於杜絕毒品犯罪之禁令，
    販賣第二級毒品，危害國民身體健康及社會治安，並造成毒
    品之泛濫，販賣毒品對社會之危害甚鉅；惟念被告犯後坦承
    犯行，態度良好，及其犯罪之動機、目的、手段、智識程度
    等一切情狀，分別量處如附表一編號1 至3 主文欄所示之刑
    ，並與上開上訴駁回部分所處有期徒刑6 月，合定其應執行
    刑為有期徒刑8 年6 月。
六、按以營利為目的販入毒品，經多次販賣後，持有剩餘毒品被
    查獲，其各次販賣毒品行為，固應併合處罰。惟該持有剩餘
    毒品之低度行為，應僅為最後1 次販賣毒品之高度行為所吸
    收，不另論罪，故就該查獲之剩餘毒品，祇能於最後1 次之
    販賣毒品罪宣告沒收銷燬，不得於各次販賣毒品罪均宣告沒
    收銷燬（最高法院98年度台上字第2408號、第3264號、第33
    37號判決參照）。被告自承本件扣案之第二級毒品甲基安非
    他命，係其犯本件多次販毒犯行後所剩餘，是本件扣案之第
    二級毒品甲基安非他命，應於其所犯最後1 次販賣第二級毒
    品罪宣告沒收；至上揭毒品之包裝袋因包覆該毒品，其上顯
    留有該毒品之殘渣，衡情亦難以析離，當應整體視之為毒品
    ，連同包裝袋併予宣告沒收，另關於鑑驗耗用之部分，既滅
    失而不存在，自毋庸宣告沒收。從而，扣案如附表二編號1
    至5 所示之第二級毒品甲基安非他命5 包（合計驗後淨重26
    .813公克）均為本案查獲之毒品，不問屬於犯人與否，應依
    毒品危害防制條例第18條第1 項前段規定沒收銷燬；另扣案
    第二級毒品甲基安非他命之包裝袋共5 個，依現行檢驗方式
    乃以刮除方式為之，其上仍會摻殘若干毒品無法分離，故均
    應依毒品危害防制條例第18條第1 項前段之規定併宣告沒收
    銷燬之。至鑑驗耗用之毒品既已滅失，自無庸宣告沒收銷燬
    。另扣案之行動電話1 支（含0000000000號SIM 卡）、電子
    磅秤1 臺、紫色手提袋1 個均係被告所有，業經被告供明在
    卷（見本院卷第53頁），且供販賣毒品所用，爰依毒品危害
    防制條例第19條第1 項規定，併諭知均予沒收。又被告販賣
    第二級毒品甲基安非他命予郭恩宏所得共4,000 元（即犯罪
    事實一之(一)、(三)部分），雖未扣案，然為被告販毒所得，亦
    應依毒品危害防制條例第19條第1 項規定宣告沒收，如全部
    或一部不能沒收，以其財產抵償之。至被告犯罪事實一之(二)
    部分，因雙方交易未完成，故無所得，爰不宣告沒收。至扣
    得之0000000000號、0000000000號雙卡行動電話1 支（含SI
    M 卡2 張）、第三級毒品K 他命1 包（毛重2.3 公克），雖
    為被告之物，然均與本案犯罪事實無關乙情，業據被告陳明
    在卷，復查無其他證據足以證明上開物品係供被告本案犯罪
    使用，故均不為沒收之宣告，附此敘明。
七、另臺灣屏東地方法院檢察署移送併辦部分即100 年度毒偵字
    第1304號，因與本件被告之施用毒品之事實，同屬一事實，
    故為本件起訴效力所及，一併審理之。
據上論斷，應依刑事訴訟法第369 條第1 項前段、第368 條、第
364 條、第299 條第1 項前段，毒品危害防制條例第4 條第2 項
、第17條第2 項、第18條第1 項、第19條第1 項，刑法第11條前
段、第25條、第47條第1 項、第51條第5 款，判決如主文。
本案經檢察官劉玲興到庭執行職務。
中    華    民    國   100    年    8     月    24    日
                  刑事第四庭    審判長法  官  蕭權閔
                                      法  官  唐照明
                                      法  官  吳進寶
以上正本證明與原本無異。
施用第二級毒品部分不得上訴。
其餘如不服本判決應於收受本判決後10日內向本院提出上訴書狀
，其未敘述上訴理由者，並得於提起上訴後10日內向本院補提理
由書狀（均須按他造當事人之人數附繕本）「切勿逕送上級法院
」。
中    華    民    國   100    年    8     月    24    日
                                      書記官  唐奇燕
附錄本件判決論罪科刑法條：
毒品危害防制條例第4條第2項
製造、運輸、販賣第二級毒品者，處無期徒刑或7 年以上有期徒
刑，得併科新臺幣1 千萬元以下罰金。
毒品危害防制條例第10條第2項
施用第二級毒品者，處 3 年以下有期徒刑。
附表一：
┌───┬──────────────────┬───┐
│編號  │     主      文                     │備  註│
├───┼──────────────────┼───┤
│ 1    │原判決撤銷。                        │犯罪事│
│      │張志雄販賣第二級毒品，累犯，處有期徒│實如事│
│      │刑柒年貳月；扣案之行動電話壹支（含09│實欄一│
│      │00000000 號SIM 卡）、電子磅秤壹臺、 │之(一)所│
│      │紫色手提袋壹個均沒收；未扣案新臺幣貳│載    │
│      │仟元沒收，如全部或一部不能沒收時，以│      │
│      │其財產抵償之。                      │      │
├───┼──────────────────┼───┤
│ 2    │原判決撤銷。                        │犯罪事│
│      │張志雄販賣第二級毒品，未遂，累犯，處│實如事│
│      │有期徒刑肆年；扣案之行動電話壹支（含│實欄一│
│      │0000000000號SIM 卡）、電子磅秤壹臺、│之(二)所│
│      │紫色手提袋壹個均沒收。              │載    │
├───┼──────────────────┼───┤
│3     │原判決撤銷。                        │犯罪事│
│      │張志雄販賣第二級毒品，累犯，處有期徒│實如事│
│      │刑柒年貳月；扣案如附表二編號1 至5 所│實欄一│
│      │示之第二級毒品甲基安非他命伍包（合計│之(三)所│
│      │驗後淨重貳陸點捌壹公克，含殘留甲基│載    │
│      │安非他命成分難以完全析離之包裝袋伍個│      │
│      │）均沒收銷燬；扣案之行動電話壹支（含│      │
│      │0000000000號SIM 卡）、電子磅秤壹臺、│      │
│      │紫色手提袋壹個均沒收；未扣案新臺幣貳│      │
│      │仟元沒收，如全部或一部不能沒收時，以│      │
│      │其財產抵償之。                      │      │
└───┴──────────────────┴───┘
附表二：
┌───┬──────────────────┬───┐
│編號  │物品                                │備  註│
├───┼──────────────────┼───┤
│1     │第二級毒品甲基安非他命壹包（驗前淨重│沒收銷│
│      │18.618公克，驗後淨重18.609公克。    │燬    │
├───┼──────────────────┼───┤
│2     │第二級毒品甲基安非他命壹包（驗前淨重│沒收銷│
│      │3.477 公克，驗後淨重3468公克。      │燬    │
├───┼──────────────────┼───┤
│3     │第二級毒品甲基安非他命壹包（驗前淨重│沒收銷│
│      │3.315 公克，驗後淨重3.306 公克。    │燬    │
├───┼──────────────────┼───┤
│4     │第二級毒品甲基安非他命壹包（驗前淨重│沒收銷│
│      │1.118 公克，驗後淨重1.109 公克。    │燬    │
├───┼──────────────────┼───┤
│5     │第二級毒品甲基安非他命壹包（驗前淨重│沒收銷│
│      │0.33公克，驗後淨重0.321 公克。      │燬    │
├───┼──────────────────┼───┤
│      │ 驗後共淨重：26.813公克             │      │
└───┴──────────────────┴───┘